【裁判字號】    98,台上,7416
【裁判日期】    981210
【裁判案由】    違反毒品危害防制條例
【裁判全文】
最高法院刑事判決            九十八年度台上字第七四一六號
上  訴  人  甲○○ ○○○ ○.
選任辯護人  林俊宏律師
上列上訴人因違反毒品危害防制條例案件，不服台灣高等法院中
華民國九十八年十月十五日第二審判決（九十八年度上訴字第四
０五二號，起訴案號：台灣桃園地方法院檢察署九十八年度偵字
第一二九六七號），提起上訴，本院判決如下：
    主  文
上訴駁回。
    理  由
按刑事訴訟法第三百五十條、第三百六十一條、第三百六十二條
、第三百六十七條規定，不服地方法院之第一審判決而上訴者，
須提出上訴書狀，並應述具體理由，此為上訴必備之程式；其
所提出之書狀未述上訴理由，或僅曾以言詞陳述上訴理由者，
均應於上訴期間屆滿後二十日內補提理由書於第一審法院；第一
審法院經形式審查，認逾期未補提上訴理由者，應定期間先命補
正，逾期未補正者，為上訴不合法律上之程式，應以裁定駁回；
倘已提出上訴理由，但所提非屬具體理由者，則由第二審法院以
上訴不合法律上之程式，判決駁回。而所謂具體理由，必係指摘
或表明第一審判決有何採證認事用法或量刑等足以影響判決本旨
之不當或違法，而構成應予撤銷之具體事由，始克當之（例如：
依憑證據法則具體指出所採證據何以不具證據能力，或明確指出
所為證據證明力之判斷如何違背經驗、論理法則）；倘僅泛言原
判決認定事實錯誤、違背法令、量刑失之過重或輕縱，而未依上
揭意旨指出具體事由，皆難謂係具體理由，俾與第二審上訴制度
旨在請求第二審法院撤銷、變更第一審不當或違法之判決，以實
現個案救濟之立法目的相契合，並節制濫行上訴。本件原判決以
第一審論處上訴人 甲○○ ○○○ ○○○○ ○○○○○○（即林思源）共同運輸
第一級毒品罪刑，已依憑卷內證據資料，詳予說明其所憑之證據
及認定之理由。上訴人收受第一審判決後，雖於法定期間內提起
第二審上訴，然其上訴理由僅泛稱：(一)、伊聽聞民國九十八年十
一月二十日毒品危害防制條例將修正公布，伊仍有機會面對新條
例，依從新從輕原則，懇請鈞院更改第一審判決所示之刑，以維
權益。(二)、伊為清償債務，答應自稱「LUCKY 」之外籍人士，自
國外私運毒品入境，以賺取報酬，但尚未收取報酬，即為警查獲
，伊於警詢均據實說明，無瞞騙之詞，未浪費司法資源，亦配合
檢警偵辦，卻仍被量處重刑，伊難以接受，第一審判決枉顧伊係
外籍人士，對台灣法律常識不足，且伊異鄉囹圄重刑，日後服刑
完畢返家，父母已逝，妻離子散，家已不是家，伊已近垂暮之年
，冀望鈞院法外施恩云云。並未指摘或表明第一審判決之採證認
事、用法或量刑等足以影響判決本旨之不當或違法，構成應撤銷
之具體事由，難認已提出具體之上訴理由。揆諸上開說明，其第
二審之上訴不合法律上之程式，原審予以駁回，從形式上觀察，
並無何違法之處。上訴意旨雖指稱：(一)、所謂上訴書狀應述具
體理由者，依刑事訴訟法第三百六十一條第二項之立法理由觀之
，並不以其書狀應引用卷內訴訟資料，具體指摘原判決有何不當
或違法之處為限；如以新事實或新證據為上訴理由時，亦無庸具
體記載足以影響判決結果之情形為必要。第一審判決係認上訴人
為獲取報酬而犯罪，進而對上訴人為不利之量刑，然上訴人於九
十八年九月十一日之上訴書狀中即稱：「……（上訴人）因積欠
地下錢莊債務未還，而允經由地下錢莊介紹認識『LUCKY 』之外
籍人士，為求清償債務，而應允『LUCKY 』自國外私運毒品入境
……」等語，明白指出上訴人係因積欠地下錢莊債務未還，為求
清償債務，始為本件犯行，第一審判決卻認上訴人係為獲取報酬
而攜帶毒品入境，並以之為量刑之基準，顯未就客觀之事實為適
當之審酌；又本件並無任何毒品流入市面，尚未對我國社會之安
寧秩序及國人健康造成任何實質上之損害或危險，惟第一審判決
卻僅以扣案毒品可能發生種種危害為由，而對上訴人為不利之量
刑，如此判斷，不僅明顯違背刑法第五十七條第五款之規定，且
亦未就客觀事實之適當性、相當性與必要性，予以適當之判斷。
第一審判決未斟酌上情，即逕對上訴人為不利之量刑，實有職權
濫用之違背法令。(二)、第一審判決就扣案行動電話機具內所裝置
之門號晶片卡究屬何人所有，並未查明，即依毒品危害防制條例
第十九條第一項規定，予以沒收，亦有違誤等語。指摘原判決不
當。惟查：(一)、上訴人因在泰國曼谷市積欠地下錢莊之債務，無
法清償，乃應允自稱「LUCKY」之外籍人士自國外私運毒品入境
，以賺取新加坡幣八千元，用以清償債務等情，為第一審判決所
認定之事實，且為上訴人所自承，第一審判決以上訴人之上開犯
罪動機為量刑之基準，核無上訴意旨所指摘未就客觀之事實為適
當審酌之違法；再者，第一審判決就上訴人所犯運輸第一級毒品
罪，已量處最低度刑有期徒刑十五年（該罪法定最輕本刑為無期
徒刑，原審依九十八年五月二十日公布之毒品危害防制條例第十
七條第二項規定，就無期徒刑部分減輕其刑，依刑法第六十五條
第二項規定，為二十年以下十五年以上有期徒刑），第一審判決
就量刑部分並無職權濫用之違背法令。上訴人於第二審上訴書狀
中所指稱者，顯非具體上訴理由，上訴意旨指摘原判決未審酌上
訴人之第二審上訴書狀已明具體理由，即逕予駁回上訴人在第
二審之上訴，顯有違背法令云云，自屬無據。(二)、原審係以上訴
人之第二審上訴未述具體理由，而判決駁回其上訴，並未進入
實體審理程序，自無須調查證據，則原審未調查扣案行動電話機
具內所裝置之門號晶片卡究屬何人所有，自無何違法，上訴意旨
執此指摘原審有調查未盡之違法，尚有誤會，亦非合法上訴理由
。衡以前開說明，其上訴為違背法律上之程式，應予駁回。
據上論結，應依刑事訴訟法第三百九十五條前段，判決如主文。
中    華    民    國  九十八  年   十二   月    十    日
                      最高法院刑事第十三庭
                          審判長法官  賴  忠  星
                                法官  呂  丹  玉
                                法官  吳      燦
                                法官  施  俊  堯
                                法官  蔡  名  曜
      本件正本證明與原本無異
                                      書  記  官
中    華    民    國  九十八  年   十二   月   十六   日
                                                    ｍ

司法院資訊處製作；財團法人民間司法改革基金會備份。
